臺灣高等法院刑事裁定
109年度聲字第109號
聲  請  人
即  被  告  周德福


選任辯護人  黃麗蓉律師
上列聲請人即被告因貪污治罪條例等案件（本院108年度重上更
二字第20號），不服本院法官於中華民國108年12月31日所為限
制出境、出海處分，聲請撤銷限制出境、出海處分，本院裁定如
下：
    主  文
聲請駁回。
    理  由
一、原處分意旨略以：聲請人即被告周德福因貪污治罪條例等案
    件，涉犯貪污治罪條例第3條、第5條第1項第2款之與公務員
    利用職務上機會詐取財物罪、第11條第1項之行賄罪、刑法
    第216條、第215條之行使業務上登載不實文書罪、第216條
    、第213條之行使公務員登載不實文書罪，犯罪嫌疑重大，
    有相關卷證資料在卷可佐，且被告經原審判處有期徒刑9年
    在案，刑度非輕，衡諸遭判處重刑者常伴隨逃亡可能性，有
    相當理由足認被告有逃亡之虞，並有限制出境、出海之必要
    ，爰依刑事訴訟法第93條之2第1項、第93條之3第2項
    後段之規定，處分自民國108年12月31日起限制出境、出海8
    月等語。
二、聲請意旨略以：被告因違反貪污治罪條例案件，經原審法院
    於96年4月16日以北院錦刑國96訴516號第0000000000號函限
    制出境、出海，迄今已長達12年8月。而依新修正刑事訴訟
    法第93條之3第2項及刑事訴訟法施行法第7之11條第3項規定
    ，審判中限制出境、出海累計不得逾10年。本院原處分竟於
    108年12月31日起限制出境、出海8月，明顯已超過108年12
    月19日生效施行之刑事訴訟法第93條之3第2項累計不得逾10
    年之規定。況本院原處分並未載明被告有何刑事訴訟法第93
    條之2第1項第2款「有相當理由足認有逃亡之虞」具體事項
    及依據，109年1月2日之限制出境函文中亦未載明限制出境
    、出海之救濟方法，爰依法聲請撤銷限制出境、出海之處分
    云云。
三、按被告犯罪嫌疑重大，而有下列各款情形之一者，必要時檢
    察官或法官得逕行限制出境、出海。但所犯係最重本刑為拘
    役或專科罰金之案件，不得逕行限制之：無一定之住、居
    所者。有相當理由足認有逃亡之虞者。有相當理由足認有
    湮滅、偽造、變造證據或勾串共犯或證人之虞者。又被告受
    不起訴處分、緩起訴處分，或經諭知無罪、免訴、免刑、緩
    刑、罰金或易以訓誡或第303條第3款、第4款不受理之判決
    者，視為撤銷限制出境、出海。但上訴期間內或上訴中，如
    有必要，得繼續限制出境、出海，108年6月19日公布、同年
    12月19日生效之刑事訴訟法第93條之2第1項、第93條之4定
    有明文。次按，108年5月24日修正通過之刑事訴訟法施行前
    ，偵查或審判中經限制出境、出海者，應於生效施行之日起
    二個月內，依刑事訴訟法第八章之一規定重為處分，逾期未
    重為處分者，原處分失其效力。依前項規定重為處分者，期
    間依刑事訴訟法第93條之3之規定重新起算。但犯最重本刑
    為有期徒刑10年以下之罪者，審判中之限制出境、出海期間
    ，連同原處分期間併計不得逾5年，刑事訴訟法施行法第7條
    之11第2項、第3項亦有明文。是依刑事訴訟法施行法第7條
    之11第3項但書反面解釋，非屬最重本刑為有期徒刑10年以
    下之罪者，如於新法生效施行日起2個月內重為限制出境、
    出海處分者，期間重新起算，且無須與原處分期間併計。另
    限制住居、限制出境僅在保全刑事偵查、審判、執行之順利
    進行，屬於刑事訴訟之保全程序，非為確定被告對於本案是
    否應負擔罪責與是否應科處刑罰之問題，有關限制出境之事
    由是否具備、是否具有限制出境必要性之審酌，並毋須如同
    本案有罪或無罪之判決，應採嚴格證明法則，將所有犯罪事
    實證明至「無合理懷疑之確信程度」，易言之，僅須依自由
    證明法則，對前揭要件事實證明至讓法院相信「很有可能如
    此」之程度即可。職是，限制出境之處分，目的在防止被告
    逃亡，確保被告能於審判時到庭，以利刑事訴訟程序之進行
    ，考量解除限制出境與否，自應以訴訟之進行及證據之調查
    是否因此而受影響為判斷依據，是依卷內證據，倘被告犯罪
    嫌疑重大，確有出境滯留他國不歸而逃亡之可能性存在，自
    足影響審判之進行或刑罰之執行，依法當得為必要之限制出
    境強制處分，以確保被告到庭接受審判或執行。
四、本院查：
　㈠被告因貪污治罪條例等案件，前經原審法院於96年4月16日以
    北院錦刑國96訴516字第0000000000號函內政部移民署、行
    政院海岸巡防署海岸巡防總局限制被告出境、出海在案，有
    原審上開函文在卷可參（見本院卷第139頁）。被告因涉犯
    貪污治罪條例第3條、第5條第1項第2款之與公務員利用職務
    上機會詐取財物罪、第11條第1項之行賄罪、刑法第216條、
    第215條之行使業務上登載不實文書罪、第216條、第213條
    之行使公務員登載不實文書罪，犯罪嫌疑重大，有相關卷證
    資料在卷可佐，且被告經原審判處有期徒刑9年在案，刑度
    非輕，衡諸遭判處重刑者常伴隨逃亡可能性，有相當理由足
    認被告有逃亡之虞，並有限制出境、出海之必要，本院受命
    法官乃依前開規定，於限制出境、出海新制施行即108年12
    月19日起2個月內，重為處分，裁定被告自108年12月31日起
    ，限制出境、出海8月等情，此有本院處分書在卷足憑（見
    本院卷第3、4頁）。
  ㈡被告雖執前開情詞，聲請撤銷限制出境、出海之處分。然其
    並未陳明有何應予解除限制之具體、急迫事由，況徵諸我國
    司法實務經驗可知，確有於偵、審程序遵期到庭，並在國內
    有家人及固定住所情況下，仍不顧國內事業、財產及親人而
    棄保潛逃出境，致案件無法續行審判或執行之情事，又被告
    涉犯之罪質甚重，仍在本院審理中，為使訴訟程序順利進行
    ，並確保日後刑罰之執行，堪認前開限制出境、出海之原因
    仍存在，並有繼續限制出境、出海之必要，未逾越刑事訴訟
    法第93條之2第1項、第93條之4但書規定之必要性，核與比
    例原則無違。又本院已重為處分，限制出境、出海期間重新
    起算，且依刑事訴訟法施行法第7條之11第3項但書反面解釋
    ，被告所涉罪名，無需與原處分期間併計。是被告主張本件
    應依程序從新原則，適用新修正刑事訴訟法第93條之3第2項
    審判中限制出境、出海累計不得逾10年之規定，而認原處分
    限制被告出境、出海已逾10年，據此聲請撤銷限制出境、出
    海之處分，顯屬無據。
  ㈢又原處分正本確有記載「如不服本處分，應於收受送達後5日
    內向本院聲請撤銷或變更」等語（見原處分第2頁第13行）
    ，被告辯稱：原處分未依刑事訴訟法第93之2條第2項規定記
    載不服限制出境、出海之救濟方法云云，容有誤會，附此敘
    明。
  ㈣綜上所述，被告聲請撤銷限制出境、出海之處分，為無理由
    ，應予駁回。
五、據上論斷，依刑事訴訟法第416條第4項、第412條，裁定如
    主文。
中　　華　　民　　國　　109 　年　　1 　　月　　30　　日
                  刑事第十五庭  審判長法　官  劉興浪
  　　　　　　　　　　　　　　　　　　法　官  陳信旗
  　　　　　　　　　　　　　　　　　　法　官  林怡秀
以上正本證明與原本無異。
不得抗告。
                                      書記官  陳采薇
中　　華　　民　　國　　109 　年　　1 　　月　　30　　日